臺灣高等法院臺中分院刑事判決　　　　　民國九十一年度上易字第一八七二號
　　上　訴　人　臺灣臺中地方法院檢察署檢察官
　　被　　　告　乙○○
右上訴人因被告傷害案件，不服臺灣臺中地方法院中華民國九十一年八月十五日第一
審判決（民國九十一年度易字第一三五三號，起訴案號：臺灣臺中地方法院檢察署民
國九十一年度偵字第一二二六號），提起上訴，本院判決如左：
    主      文
原判決撤銷。
乙○○傷害人之身體，處罰金仟元，如易服勞役以佰元折算壹日。
　　事      實
一、乙○○係位於臺中縣霧峰鄉○○路臨一二四之三號大智山慧緣禪寺之住持，與承
    包修繕該寺工程之甲○○間有工程付款糾紛，因甲○○於民國（下同）九十年九
    月二十八日下午三時十分許，在前址寺廟之牆壁、鐵門及窗戶等處，以噴漆罐紅
    漆噴上：「因果不爽、黑良心、不認帳、欠錢還錢及工程糾紛限三日內出面處理
    」等字樣時，乙○○加以制止，並竟基於普通傷害人身體之故意，以所穿之鞋子
    毆打甲○○之身體，並拉、推甲○○，致使甲○○因而受有左手上臂多條挫傷、
    右手上臂多條淺挫傷併瘀血傷等傷害。
二、案經被害人甲○○訴由臺中縣警察局霧峰分局報請臺灣臺中地方法院檢察署檢察
    官偵查起訴。
    理     由
一、訊據被告乙○○（以下稱被告）堅決否認有何傷害犯行，辯稱：告訴人甲○○（
    以下稱告訴人）承攬被告主持之禪寺工程，因工程糾紛，告訴人先於九十年三月
    中至禪寺擋土牆噴漆，復於九十年八月二十日中午一時許至寺中吵鬧，迄九十年
    九月二十八日下午三時十分許，告訴人至寺中噴漆，被告欲阻止之，告訴人猶在
    寺中現場脫衣並辱罵三字經，被告係用鞋子欲將告訴人手中噴漆罐打掉，免得告
    訴人繼續噴漆，並未以棍子毆打告訴人，亦未推倒告訴人，而係告訴人繼續在牆
    上噴漆，被告欲將告訴人推離牆邊，可能是其指甲抓傷告訴人之手，被告並無傷
    害告訴人之意，且被告在現場照相蒐證之時，告訴人搶下相機，造成被告無名指
    受傷，嗣後於九十年十一月間，告訴人復至禪寺噴漆，並趁被告不注意時以快乾
    膠將現場門戶封死等語。
二、惟查被告於警訊中已坦白承認於右揭時地因欲阻止告訴人噴漆而與之發生拉扯，
    並以鞋子打到告訴人之手，且因其指甲太長，在拉扯時有將告訴人之手抓傷等語
    ，核與告訴人指述之情節大致相符，復有博川醫院出具之診斷證明書一紙及照片
    六張附卷可稽，被告自屬故意傷害告訴人犯行，事證已屬明確，洵堪認定，所為
    前開否認普通傷害犯罪之辯解，係屬嗣後推卸之藉口，不足採信。
三、核被告之行為，應成立刑法第二百七十七條第一項之普通傷害罪。檢察官上訴意
    旨以：原審判決被告傷害案件無罪，係以告訴人於警訊、偵查及法院審理中之指
    訴情節不一，故難以遽信，且參酌告訴人之受傷情況，係左上臂多條挫傷、右手
    上臂多條淺挫傷併瘀血等傷害，顯非遭被告推撞建材及水槽所致，又醫院診斷證
    明書上並無頭部受傷之記載，是被告頭部應無遭棍棒毆傷等為據，因認被告係因
    正當防衛行為而致告訴人受傷，且防衛不過當。惟查：告訴人之陳述有部分前後
    不符，或相互間有所歧異時，究竟何者為可採，法院乃得本其自由心證予以斟酌
    ，非謂一有不符或矛盾，即應認其全部均為不可採信，尤其關於行為動機、手段
    及結果等之細節方面，告訴人之指陳，難免故予誇大，然其基本事實之陳述，若
    果與真實性無礙時，則仍非不得予以採信（最高法院七十四年台上字第一五五九
    號判例參照）。本件告訴人於警訊時及檢察官偵查中皆指證被告有持木棍及鞋子
    毆打伊，雖於警訊、偵查中先後記載非完全一致，但皆只是對告訴人之陳述為重
    點或摘要之記載，但告訴人確有被毆打之基本事實並無變異，原審竟對告訴人陳
    述之手段與結果等細節方面，偶而有先後不一，即遽認為全不可採，並對被告所
    犯傷害罪嫌判決無罪，顯有失出。參以告訴人受傷確有左上臂多條挫傷、右手上
    臂多條淺挫傷併瘀血等傷害，係遭鈍器所傷，不正就是被告有持鞋子毆打告訴人
    之證明，更何況告訴人於審理中亦指稱，被告持木棍打其頭部及肩膀，頭部因有
    毛髮覆蓋，若僅有浮腫，醫師檢查時，有可能忽略，且告訴人亦有可能未於就醫
    時告訴醫師，致診斷證明書上未有頭部受傷之記載，自不能因此而即認為被告未
    持木棍傷人。被告既持木棍傷人，顯見被告當時是有普通傷害之犯意，並致告訴
    人受傷之客觀上結果發生，已甚明顯。原審竟未以案件之全貌，綜合所有情況予
    以認定事實，僅以告訴人所指訴之各情予以分割檢視以求其矛盾而為被告無罪之
    諭知，不符經驗及論理法則，已甚灼然。被告身體並無遭遇到傷害之危險，竟持
    木棍毆打告訴人，被告此行為應非出於正當防衛而係傷害之犯意，至為明顯。且
    被告僅係房子遭噴漆、誹謗，自可依刑事程序解決，告訴人自會受到刑事處罰，
    並無必要以暴力自行解決，是被告所為已超出比例原則，亦與正當防衛之立法原
    意不合。本件因被告已撤回對告訴人之普通傷害及毀損等告訴，而告訴人未撤回
    對被告普通傷害告訴，故僅被告遭起訴，若認為被告值得原諒、同情，法院自可
    從輕量刑或予緩刑之宣告，不應為無罪之諭知。是原審認定事實及適用法律有上
    述之違法，自難認原判決妥適，請撤銷原判決，另為適當之判決等語。關於被告
    持木棍毆打告訴人部分，既經被告始終堅決否認；告訴人亦未撿取木棍供法院審
    酌，此部分雖不能認為實在；惟檢察官其餘上訴意旨指摘原審判決欠妥，即為有
    理由，原審為被告無罪之判決既有可議，自應由本院將原審判決撤銷改判。審酌
    被告係婦女任慧緣禪寺住持，因工程付款與告訴人發生糾紛，告訴人噴漆前開字
    樣，而持鞋子傷害告訴人，告訴人受傷情節亦輕微，被告復無前科紀錄等一切情
    狀，從輕量處如主文第二項所示之之罰金，並諭知易服勞役之折算標準。本件因
    告訴人不原諒被告行為，本院認不宜宣告緩刑，併予明。
四、據上論結：應依刑事訴訟法第三百六十九條第一項前段，第三百六十四條，第二
    百九十九條第一項前段第一項前段，刑法第二百七十七條第一項，第四十二條第
    二項，罰金罰鍰提高標準條例第一條前段，第二條，判決如主文。
本案經檢察官丙○○到庭執行職務。
中      華      民      國　  九十一     年      十       月   三十一   日
                                   臺灣高等法院臺中分院刑事第一庭
                                   　　　審判長法  官　陳　紀　綱
                                   　　　　　　法　官　陳　登　源
                                   　　　　　　法　官  方  艤  駐
右正本證明與原本無異。
不得上訴。
                                               書記官　江　玉　萍
中      華      民      國　  九十一     年     十一      月     一     日
附錄本案論罪科刑法條：
刑法第二百七十七條第一項：傷害人之身體或健康者，處三年以下有期徒刑、拘役或
一千元以下罰金（罰金提高十倍）。
                                                              　　　　　Ｆ
